# 特殊租赁方式的会计处理

提问人：wbj60123 时间：2013-02-16 08:52:15
各位老师： 咨询一个问题。A宾馆与B公司签订了承包经营合同，由A宾馆出资以B公司的名义在B公司的土地上建造宾馆，建造好的宾馆供A宾馆经营 30 年（A宾馆为此成立了 1 家C公司经营），合同上明确总的承包金分二部分，一部分为由A宾馆建造宾馆的投资款，另一部分为以后每年需支付的租金，并约定了每年租金的金额。A宾馆建造宾馆时共投资1.8亿，反映在C公司预付款项上，C公司营业后，由B公司开具特许经营权使用费发票，分 30 年计入成本。该承包经营是否应界定为租赁经营？如果界定为租赁经营，属于融资租赁还是经营租赁？垫资的1.8亿，我们认为应作为长期资产核算，是作为长期待摊费用核算合适，还是作为无形资产核算合适？

回答人：chenyiwei
回复 wbj60123 的帖子
个人意见：首先要区分B公司该土地的剩余使用年限是否就是 30 年，以及在该土地上建造的宾馆建筑物的折旧年限是否为 30 年。如果是，则该交易实质上是A从B受让土地并自行建造宾馆经营，根据实质重于形式的原则，A应将该土地使用权按照未来租金的现值确认为其自己的无形资产，所建造的宾馆建筑物确认为其自身的固定资产，并采用与自有土地使用权和房屋建筑物相一致的会计政策进行后续确认和计量。
如果该土地使用权的剩余年限和宾馆建筑物的折旧年限均长于 30 年，期满后需无偿交还给B公司的，则A宾馆可以选择采用租赁模式或者BOT模式对其进行会计处理（两者只能选择其一，并且一旦确定即成为A公司的一项会计政策，需一贯运用于所有同类或类似交易）。 如果采用租赁模式，则根据标的物（土地和房屋）所有权上的主要风险和报酬是否由A享有和承担，判断是否构成经营租赁还是融资租赁。如果认为土地部分属于经营租赁（这种可能性相对较大），则宾馆建造成本作为“经营租赁改良”确认为长期待摊费用，在 30 年期限内摊销；土地租金则按年确认为费用。 如果采用BOT模式，则鉴于需支付的承包金是固定金额，宾馆 30 年经营期内的盈亏由A公司享有或承担，因此需要把宾馆建造成本和未来需支付租金的现值之和确认为一项无形资产，并在 30 年期限内按直线法摊销。